【裁判字號】    99,訴緝,22
【裁判日期】    990630
【裁判案由】    違反毒品危害防制條例
【裁判全文】
臺灣雲林地方法院刑事判決              99年度訴緝字第22號
公  訴  人  臺灣雲林地方法院檢察署檢察官
被      告  甲○○
上列被告因毒品危害防制條例案件，經檢察官提起公訴（98年度
毒偵字第1004號），被告就被訴事實均為有罪之陳述，經本院告
知簡式審判程序之旨，並聽取公訴人及被告之意見後，合議庭裁
定由受命法官獨任依簡式審判程序審理，判決如下：
    主  文
甲○○施用第一級毒品，累犯，處有期徒刑捌月。
    事  實
一、甲○○前因施用毒品案件，經臺灣板橋地方法院於民國95年
    6 月30日以95年度訴字第668 號判處應執行有期徒刑1 年4
    月，並於95年8 月6 日確定；復因施用毒品案件，經臺灣板
    橋地方法院於95年9 月29日以95年度訴字第2523號判處有期
    徒刑8 月，並於95年11月10日確定；又因竊盜案件，經臺灣
    桃園地方法院於95年9 月21日以95年度易字第1130號判處有
    期徒刑1 年2 月，並於95年11月22日撤回上訴確定；再因竊
    盜案件，經臺灣板橋地方法院於96年3 月29日以95年度簡上
    字第413 號判處有期徒刑1 年確定。嗣經入監執行後，上開
    四案復經臺灣板橋地方法院以96年度聲減字第4381號裁定減
    刑並定其應執行刑為有期徒刑2 年確定，而於97年6 月7 日
    執行完畢。
二、甲○○前另因施用毒品案件，經臺灣板橋地方法院裁定送觀
    察勒戒後，因認有繼續施用毒品之傾向，又經臺灣板橋地方
    法院裁定令入戒治處所施以強制戒治，並於90年4 月6 日入
    所戒治，其後於91年3 月27日戒治執行完畢釋放出所，並經
    臺灣板橋地方法院檢察署檢察官於91年4 月10日以91年度戒
    毒偵字第175 號不起訴處分確定。其於上開強制戒治執行完
    畢釋放後之5 年內，又因施用毒品案件，經法院分別判處罪
    刑及執行如上。詎其猶不知悔改，竟基於施用第一級毒品海
    洛因之犯意，於98年7 月17日某時許，在臺北縣樹林市○○
    街附近廟之廁所內，以將海洛因摻入香菸內點燃吸食之方式
    ，施用海洛因1 次。嗣於98年7 月20日，其因另案在臺灣高
    等法院審理時，當庭同意法官採其尿液送驗，經檢驗結果呈
    嗎啡陽性反應，始查悉上情。
三、案經臺灣高等法院函送臺灣雲林地方法院檢察署檢察官偵查
    起訴。
    理  由
一、本件被告甲○○所犯為死刑、無期徒刑、最輕本刑為3 年以
    上有期徒刑以外之罪，其於準備程序中就被訴事實為有罪之
    陳述，經本院告知簡式審判程序之旨，並聽取當事人意見後
    ，合議庭認宜進行簡式審判程序，爰依刑事訴訟法第273 條
    之1 第1 項規定，裁定由受命法官獨任進行簡式審判程序，
    合先敘明。
二、上開犯罪事實，業據被告甲○○坦承不諱；又被告甲○○所
    採集尿液經送檢驗後結果呈嗎啡、可待因之陽性反應，有臺
    灣高等法院98年7 月22日院通刑敬98上訴2719字第09800119
    33號函及台灣檢驗科技股份有限公司濫用藥物尿液檢驗報告
    在卷可稽，足認被告自白核與事證相符，自得為認定被告犯
    罪之依據。故本案事證明確，被告犯行堪以認定。又被告曾
    受如事實欄所載之強制戒治執行完畢釋放後5 年內，再犯施
    用毒品罪而經依法追訴處罰完畢等事實，亦有卷附臺灣高等
    法院被告前案紀錄表在卷可按。按毒品危害防制條例第20條
    、第23條於93年1 月9 日修正施行後，將施用毒品之刑事處
    遇程序，區分為「初犯」及「五年內再犯」、「五年後再犯
    」3 種，其立法理由謂：「初犯」經觀察、勒戒或強制戒治
    執行完畢釋放後，「五年內再犯」者，因其再犯率甚高，原
    實施之觀察、勒戒及強制戒治既已無法收其實效，爰依法追
    訴或裁定交付審理。至於經觀察、勒戒或強制戒治執行完畢
    釋放後，「五年後再犯」者，前所實施之觀察、勒戒或強制
    戒治已足以遮斷其施用毒品之毒癮，為期自新及協助其斷除
    毒癮，仍適用「初犯」規定，先經觀察、勒戒或強制戒治之
    程序。從而依修正後之規定，僅限於「初犯」及「五年後再
    犯」二種情形，始應先經觀察、勒戒或強制戒治程序。倘被
    告於5 年內已再犯，經依法追訴處罰，縱其第3 次再度施用
    毒品之時間，在初犯經觀察、勒戒或強制戒治執行完畢釋放
    5 年以後，已不合於「五年後再犯」之規定，且因已於「五
    年內再犯」，顯見其再犯率甚高，原實施觀察、勒戒或強制
    戒治，已無法收其實效，即應依該條例第10條處罰，此有最
    高法院95年第7 次刑事庭決議要旨可參。從而，被告於前開
    經強制戒治執行完畢釋放後「五年內再犯」施用毒品罪，並
    經依法追訴處罰完畢，而本件被告再度施用毒品犯行，已不
    合於「五年後再犯」之規定，揆諸前開說明，即應依毒品危
    害防制條例第10條施用毒品罪加以處罰。
三、核被告所為，係犯毒品危害防制條例第10條第1 項之施用第
    一級毒品罪。其施用第一級毒品海洛因前持有海洛因之低度
    行為，應為施用之高度行為所吸收，不另論罪。另被告有犯
    罪事實欄所載之犯罪前科及執行情形，此有臺灣高等法院被
    告前案紀錄表1 份在卷可查，其於上開有期徒刑執行完畢後
    5 年內，故意再犯本件有期徒刑以上之罪，為累犯，應依刑
    法第47條第1 項之規定加重其刑。爰審酌被告前因施用毒品
    之犯行，經施以強制戒治處分及法院科刑判決執行完畢後，
    仍無法戒除毒癮，竟再為本件犯行，足見其惡習已深且戒絕
    毒癮之意志不堅，未能體悟施用毒品對自己、家人造成之傷
    害及社會之負擔；惟念被告犯後坦承犯行，態度尚可，另慮
    及施用毒品本質上係屬戕害自身健康之行為，尚未直接危害
    他人，反社會性程度應屬較低及被告之生活狀況、品行、智
    識程度等一切情狀，量處如主文所示之刑，藉資懲儆。
據上論斷，應依刑事訴訟法第273 條之1 第1 項、第299 條第1
項前段，毒品危害防制條例第10條第1 項，刑法第11條前段、第
47條第1 項，判決如主文。
中    華    民    國    99    年    6     月    30    日
                  刑事第一庭  法  官  文昌
以上正本證明與原本無異。
如不服本判決應於收受判決後10日內向本院提出上訴書狀，並應
敘述具體理由；其未敘述上訴理由者，應於上訴期間屆滿後20日
內向本院補提理由書（均須按他造當事人之人數附繕本）。「切
勿逕送上級法院」。
                              書記官  張簡純靜
中    華    民    國    99    年    6     月    30    日
附錄本案論罪科刑法條全文：
毒品危害防制條例第10條：
施用第一級毒品者，處6 月以上5 年以下有期徒刑。
施用第二級毒品者，處3 年以下有期徒刑。

司法院資訊處製作；財團法人民間司法改革基金會備份。
